臺灣高雄地方法院民事判決
111年度鳳簡字第486號
原      告  譚立杰    住○○市○○區○○路000號
訴訟代理人  蕭巧彤  

被      告  鍾學淵  
訴訟代理人  蕭智文  
            章正融  
上列當事人間請求侵權行為損害賠償（交通）事件，本院於民國
111年10月17日言詞辯論終結，判決如下：
    主      文
被告應給付原告新臺幣壹拾玖萬參仟貳佰元，及自民國一一一年
七月十九日起至清償日止，按週年利率百分之五計算之利息。
原告其餘之訴駁回。
訴訟費用（除減縮部分外）新臺幣貳仟柒佰陸拾元由被告負擔百
分之七十六，餘由原告負擔。
本判決第一項得假執行。但被告以新臺幣壹拾玖萬參仟貳佰元為
原告預供擔保，得免為假執行。
    事實及理由
一、按因侵權行為涉訟者，得由行為地之法院管轄，民事訴訟法
    第15條第1項定有明文。查本件被告住所地雖非本院管轄，
    惟本件侵權行為地為高雄市鳳山區，本院自有管轄權，合先
    敘明。
二、按簡易訴訟之訴狀送達後，原告不得將原訴變更或追加他訴
    ，但擴張或減縮應受判決事項之聲明者，不在此限，民事訴
    訟法第436條第2項、第255條第1項第3款分別定有明文。查
    本件原告於起訴時原聲明請求：被告應給付原告新臺幣(下
    同)268,665元，及自起訴狀繕本送達翌日起至清償日止，按
    週年利率5％計算之利息(本院卷第7頁)，嗣於本院審理中，
    減縮請求金額為253,228元，核屬減縮應受判決事項之聲明
    ，而變更聲明如下述(本院卷第135至136頁)，與上開規定相
    符，應予准許。
三、原告主張：被告於民國111年4月4日21時34分許，駕駛車牌
    號碼000-0000號自用小客車（下稱肇事車輛），在高雄市鳳
    山區南華一路與保安二街口（下稱系爭地點），因行經有燈
    光號誌管制之交岔路口闖紅燈，而不慎撞擊原告所有並由訴
    外人蕭巧彤駕駛之車牌號碼000-0000號自用小客車（下稱系
    爭車輛）左側車門（下稱系爭事故），致系爭車輛受損，原
    告已支出送廠維修費用為新臺幣（下同）127,228元（含工
    資費用55,194元、零件費用72,034元）。又系爭車輛受損部
    位修復完畢後仍受有車價減損120,000元，並已支出鑑價費
    用6,000元，是以，原告因系爭事故受有損害合計253,228元
    （計算式：127,228元＋120,000元＋6,000元＝253,228元）。
    為此，爰依侵權行為之法律關係提起本件訴訟，並聲明：被
    告應給付原告253,228元，及自起訴狀繕本送達翌日起至清
    償日止，按週年利率5％計算之利息。
四、被告則以：被告對於駕駛肇事車輛不慎撞擊系爭車輛且就系
    爭事故具有過失之事實，及系爭車輛維修費用扣除零件折舊
    後之費用均不爭執。對於系爭車輛車價減損鑑定（價）報告
    之結果亦不爭執，惟原告請求車價減損120,000元及鑑價費
    用6,000元等部分，請本院依法審酌等語置辯，並聲明：原
    告之訴駁回。
五、本院得心證之理由：
  ㈠按因故意或過失，不法侵害他人之權利者，負損害賠償責任
    ；汽車、機車或其他非依軌道行駛之動力車輛，在使用中加
    損害於他人者，駕駛人應賠償因此所生之損害，民法第184
    項第1項前段、第191條之2前段定有明文。次按汽車駕駛人
    ，行經有燈光號誌管制之交岔路口闖紅燈者，處1,800元以
    上5,400元以下罰鍰，道路交通管理處罰條例第53條第1項亦
    有明文。查原告主張之事實，業據其提出系爭車輛行車執照
    、高雄市政府警察局道路交通事故初步分析研判表、道路交
    通事故現場圖、估價單、高雄市汽車商業同業公會(下稱汽
    車公會)111年5月9日(111)高市汽商雄字第418號函暨鑑定(
    價)報告、汽車公會收款收據、電子發票證明聯、車損照片
    、駕照、估價單為證（本院卷第17至28、31至37、143至175
    頁），並有本院職權調閱之系爭事故現場圖等資料附卷可稽
    （本院卷第49至74頁），是本件調查證據之結果，堪信原告
    主張為真實。是以，足認系爭事故係因被告駕駛肇事車輛沿
    南華一路外快車道由西向東直行至系爭地點，行經有燈光號
    誌管制之交岔路口闖紅燈，適系爭車輛沿保安二路內快車道
    南向北直行行駛，致肇事車輛前車頭撞擊系爭車輛左側車門
    。是以，原告依侵權行為之法律關係請求被告賠償損害，自
    屬有據。
  ㈡茲就原告得請求被告賠償之各項金額析述如下：
　⒈系爭車輛維修費用127,228元之部分：
　⑴按不法毀損他人之物者，被害人得請求賠償其物因毀損所減
    少之價額；負損害賠償責任者，除法律另有規定或契約另有
    訂定外，應回復他方損害發生前之原狀，前項情形，債權人
    得請求支付回復原狀所必要之費用，以代回復原狀，民法第
    196條、第213條第1項、第3項分別定有明文。又依民法第19
    6條請求賠償物被毀損所減少之價額，得以修復費用為估定
    之標準，但以必要者為限，例如：修理材料以新品換舊品，
    應予折舊，此有最高法院77年5月17日77年度第9次民事庭會
    議決議可資參照。故債權人所得請求者既為回復原狀之必要
    費用，倘以維修費用為估定其回復原狀費用之標準，則修理
    材料以新品換舊品時，即應予折舊。而關於固定資產折舊率
    又可分為平均法及定率遞減法。所謂平均法係以固定資產成
    本減除殘價後之餘額，按固定資產耐用年數表規定之耐用年
    數平均分攤，計算其每期折舊額，定率遞減法係以固定資產
    每期減除該期折舊額之餘額順序作為各次期計算折舊之基數
    ，而以一定比率計算其折舊額。是依損害賠償之目的在於填
    補被害人實際損害之目的而言，應採用平均法計算折舊，較
    為公允。
　⑵查原告已支付系爭車輛維修費用127,228元（含工資費用55,1
    94元、零件費用72,034元），觀諸本院職權調取之系爭事故
    現場照片及原告提出車損照片，系爭車輛左側前後車門凹損
    、刮痕數道，及肇事車輛前保險桿凹陷、刮痕數道、左前霧
    燈破裂等情，有前開照片附卷可稽(本院卷第63至74、103至
    108、157至161頁)，足認系爭車輛受損狀況係肇事車輛碰撞
    所致。而原告提出之估價單所載之修復內容（本院卷第145
    至155、169至175頁），經本院核對與系爭車輛前開認定之
    受損位置相符，堪認均屬必要之修復費用。而系爭車輛係10
    4年5月出廠（本院卷第17頁），迄系爭事故發生時即111年4
    月4日，已使用6年11月（不滿1個月者以1月計），依行政院
    所發布之固定資產耐用年數表及固定資產折舊率表，自用小
    客車之耐用年數為5年，則零件扣除折舊後之維修費用估定
    為12,006元【計算方式：1.殘價＝取得成本÷( 耐用年數＋1)
    即72,034÷(5+1)≒12,006（小數點以下四捨五入）；2.折舊
    額 ＝(取得成本－殘價)×1/（耐用年數）×（使用年數）即(72
    ,034－12,006) ×1/5×（5+0/12）≒60,028（小數點以下四捨
    五入）；3.扣除折舊後價值＝（新品取得成本－折舊額）即72
    ,034－60,028＝12,006】，另加計無庸計算折舊之工資費用55
    ,194元，原告得請求被告賠償之系爭車輛維修費用應為67,2
    00元（計算式：12,006元＋55,194元＝67,200元）。至於原告
    主張系爭車輛維修費用之零件費用毋庸扣除折舊之必要等語
    ，揆諸前開說明，原告既係更換全新零件以代回復原狀，自
    應扣除零件折舊費用，是原告此部分主張，不足採信。
　⒉系爭車輛車價減損120,000元之部分：
　⑴按不法毀損他人之物者，被害人得請求賠償其物因毀損所減
    少之價額。負損害賠償責任者，除法律另有規定或契約另有
    訂定外，應回復他方損害發生前之原狀。因回復原狀而應給
    付金錢者，自損害發生時起，加給利息。第1項情形，債權
    人得請求支付回復原狀所必要之費用，以代回復原狀。損害
    賠償，除法律另有規定或契約另有訂定外，應以填補債權人
    所受損害及所失利益為限，民法第196條、第213條、第216
    條第1項分別定有明文。次按損害賠償之目的在於填補所生
    之損害，其應回復者，並非「原有狀態」，而係損害事故發
    生前之「應有狀態」，自應將事故發生後之變動狀況悉數考
    慮在內。故於物被毀損時，被害人除得請求修補或賠償修復
    費用，以填補技術性貶值之損失而回復物之物理性原狀外，
    就其物因毀損所減少之交易價值，亦得請求賠償，以填補交
    易性貶值之損失而回復物之價值性原狀（最高法院101年度
    台上字第88號判決意旨參照）。
　⑵查原告主張系爭車輛因系爭事故受損後雖經修復，但仍受有
    車價減損120,000元之事實，提出汽車公會111年5月9日(111
    )高市汽商雄字第418號函暨鑑定(價)報告為證(本院卷第31
    至36頁)。觀諸前揭函文暨鑑定(價)報告記載：系爭車輛於1
    11年4月4日前正常使用且未發生事故情況下，市價約330,00
    0元，系爭車輛發生系爭事故修復後，市價約210,000元，故
    系爭車輛發生事故前與事故修復後，其價值差異減少約120,
    000元等語，有此函文附卷可稽(本院卷第31頁)，又被告對
    於系爭車輛車價減損鑑定（價）報告之結果不爭執(本院卷
    第136頁)，足認系爭車輛確係因系爭事故受有車價減損120,
    000元之損害。從而，原告請求被告應賠償系爭車輛因系爭
    事故減損之車價120,000元，為有理由，應予准許。
　⒊鑑價費用6,000元部分：　　
　　按鑑定費倘係上訴人為證明損害發生及其範圍所必要之費用
    ，即屬損害之一部分，應得請求賠償（最高法院92年度台上
    字第2558號判決意旨參照）。查原告主張為證明系爭車輛受
    有車價減損而支出鑑價費用6,000元，業據其提出汽車公會
    收款收據為證（本院卷第37頁），而原告支出鑑價費用6,00
    0元既為其證明損害賠償債權所支出之必要費用，且因被告
    之侵權行為所致，自屬原告所受損害之一部，從而，原告請
    求被告賠償鑑價費用6,000元，為有理由，應予准許。
　⒋綜上，原告因系爭事故得請求被告賠償金額包括系爭車輛維
    修費用67,200元、系爭車輛車價減損120,000元、鑑價費用6
    ,000元，合計193,200元（計算式：67,200元＋120,000＋6,00
    0 ＝193,200元）。
　㈢末按遲延之債務，以支付金錢為標的者，債權人得請求依法
    定利率計算之遲延利息；應付利息之債務，其利率未經約定
    ，亦無法律可據者，週年利率為5％；給付無確定期限者，債
    務人於債權人得請求給付時，經其催告而未為給付，自受催
    告時起，負遲延責任。其經債權人起訴而送達訴狀，與催告
    有同一之效力，民法第233條第1項前段、第203條、第229條
    第2項亦分別定有明文。查原告起訴狀繕本於111年7月18日
    送達被告並發生催告之效力（本院卷第85頁），準此，原告
    請求給付自起訴狀繕本送達翌日即111年7月19日起至清償日
    止，按週年利率5％計算之利息，於法並無不合，應予准許。
六、綜上所述，原告依據侵權行為之法律關係，請求被告給付19
    3,200元，及自111年7月19日起至清償日止，按週年利率5％
    計算之利息範圍，為有理由，應予准許，逾此範圍之請求，
    為無理由，應予駁回。
七、本件判決基礎已臻明確，兩造其餘攻擊或防禦方法，核與判
    決結果不生影響，爰不一一論列，併此敘明。
八、本件原告勝訴部分係依民事訴訟法第427條適用簡易程序所
    為被告敗訴之判決，依同法第389條第1項第3款規定，應依
    職權宣告假執行，並依同法第392條第2項規定，依職權宣告
    被告如預供擔保後，得免為假執行。
九、訴訟費用負擔之依據：民事訴訟法第79條。又原告依其原請
    求金額所需繳納裁判費2,870元，嗣原告減縮請求金額，減
    縮部分之訴訟費用依民事訴訟法第83條第1項前段應由原告
    負擔，故被告應負擔減縮後請求金額253,228元，應繳納之
    裁判費2,760元之百分之76，爰判決如主文第3項所示。　　
中　　華　　民　　國　　111 　年　　11　　月　　18　　日
          　　　　鳳山簡易庭  法　官  藍雅筠
以上正本係照原本作成。　
如不服本判決，應於送達後20日內，向本院提出上訴狀並表明上
訴理由，如於本判決宣示後送達前提起上訴者，應於判決送達後
20日內補提上訴理由書（須附繕本）。　　　　　　　　
中　　華　　民　　國　　111 　年　　11　　月　　18　　日
                              書記官  蔡毓琦　　　　
訴訟費用計算式  裁判費（新臺幣）2,760元 合計            2,760元